【裁判字號】    99,訴,2623
【裁判日期】    990929
【裁判案由】    毒品危害防制條例
【裁判全文】
臺灣板橋地方法院刑事判決              99年度訴字第2623號
公  訴  人  臺灣板橋地方法院檢察署檢察官
被      告  甲○○
上列被告因違反毒品危害防制條例案件，經檢察官提起公訴（99
年度毒偵字第5381號），本院依簡式審判程序判決如下：
    主  文
甲○○施用第一級毒品，累犯，處有期徒刑捌月。
    事  實
一、甲○○前因施用毒品案件，經本院以91年度毒聲字第3003號
    裁定送觀察、勒戒後，認無繼續施用毒品之傾向，於民國92
    年2 月11日執行完畢釋放，並由臺灣板橋地方法院檢察署檢
    察官以92年度毒偵緝字第45號為不起訴處分確定。詎於上開
    觀察、勒戒執行完畢釋放後5 年內，又因施用毒品案件，先
    後經：(一)本院以95年度訴字第2884號判處有期徒刑6 月確定
    ，嗣經本院以96年度聲減字第235 號裁定減為有期徒刑3 月
    確定，已於96年7 月16日縮刑期滿執行完畢；(二)本院以96年
    度訴字第1476號判處有期徒刑8 月確定，嗣經本院以96年度
    聲減字第6940號裁定減為有期徒刑4 月確定，其與另案詐欺
    罪經減刑後之有期徒刑2 月，經本院以97年度聲字第2181號
    裁定合併定應執行刑為有期徒刑5 月確定，已於97年9 月10
    日縮刑期滿執行完畢。仍不知悔改，基於施用第一級毒品海
    洛因之犯意，於99年5 月17日某時，在其位於臺北縣土城市
    ○○街33巷3 號2 樓住處樓梯間，以使用注射針筒施打之方
    法，施用第一級毒品海洛因1 次。嗣為警於99年5 月20日15
    時40分許，在上址住處查獲，經警採集其尿液檢體送驗結果
    ，呈鴉片類之陽性反應，始悉上情。
二、案經臺北縣政府警察局移送臺灣板橋地方法院檢察署檢察官
    偵查起訴。本院於準備程序進行中，被告就被訴事實為有罪
    之陳述，經告知被告簡式審判程序之旨，並聽取當事人意見
    後，裁定由受命法官獨任進行簡式審判程序。
    理  由
一、上揭事實，迭據被告甲○○於警詢、偵訊及本院審理時坦承
    不諱，且被告為警查獲後，經警採集其尿液檢體送驗結果，
    呈鴉片類之陽性反應，此有臺北縣政府警察局刑事警察大隊
    偵辦毒品案件尿液代碼表、臺灣檢驗科技股份有限公司99年
    6 月3 日出具之濫用藥物檢驗報告各1 份附卷可稽，足以擔
    保被告之任意性自白與事實相符，而值採信。
二、按施用第一、二級毒品為犯罪行為，毒品危害防制條例第10
    條定有處罰明文，故施用第一、二級毒品者，依前揭規定本
    應科以刑罰。惟基於刑事政策，對合於一定條件之施用者，
    則依同條例第20條、第23條之規定，施以觀察、勒戒及強制
    戒治之保安處分。該條例於92年7 月9 日修正公佈，自93年
    1 月9 日施行，其中第20條、第23條將施用毒品之刑事處遇
    程式，區分為「初犯」、「5 年內再犯」及「5 年後再犯」
    。依其立法理由之說明：「初犯」，經觀察、勒戒或強制戒
    治後，應為不起訴處分或不付審理之裁定；經觀察、勒戒或
    強制戒治執行完畢釋放後，「5 年內再犯」者，因其再犯率
    甚高，原實施之觀察、勒戒及強制戒治既已無法收其實效，
    爰依法追訴或裁定交付審理。至於經觀察、勒戒或強制戒治
    執行完畢釋放後，「5 年後再犯」者，前所實施之觀察、勒
    戒或強制戒治已足以遮斷其施用毒品之毒癮，為期自新及協
    助其斷除毒癮，仍適用「初犯」規定，先經觀察、勒戒或強
    制戒治之程式。從而依修正後之規定，僅限於「初犯」及「
    5 年後再犯」二種情形，始應先經觀察、勒戒或強制戒治程
    序。倘被告於5 年內已再犯，經依法追訴處罰，縱其第3 次
    （或第3 次以上）再度施用毒品之時間，在初犯經觀察、勒
    戒或強制戒治執行完畢釋放5 年以後，已不合於「5 年後再
    犯」之規定，且因已於「5 年內再犯」，顯見其再犯率甚高
    ，原實施觀察、勒戒或強制戒治，已無法收其實效，即應依
    該條例第10條處罰（最高法院97年度台非字第527 號判決意
    旨、97年第5 次刑事庭會議決議參照）。查被告前因施用毒
    品案件，經本院以91年度毒聲字第3003號裁定送觀察、勒戒
    後，認無繼續施用毒品之傾向，於92年2 月11日執行完畢釋
    放，並由臺灣板橋地方法院檢察署檢察官以92年度毒偵緝字
    第45號為不起訴處分確定。詎於上開觀察、勒戒執行完畢釋
    放後5 年內，又因施用毒品案件，先後經：(一)本院以95年度
    訴字第2884號判處有期徒刑6 月確定，嗣經本院以96年度聲
    減字第235 號裁定減為有期徒刑3 月確定，已於96年7 月16
    日縮刑期滿執行完畢；(二)本院以96年度訴字第1476號判處有
    期徒刑8 月確定，嗣經本院以96年度聲減字第6940號裁定減
    為有期徒刑4 月確定，其與另案詐欺罪經減刑後之有期徒刑
    2 月，經本院以97年度聲字第2181號裁定合併定應執行刑為
    有期徒刑5 月確定，已於97年9 月10日縮刑期滿執行完畢等
    情，有臺灣高等法院被告前案紀錄表附卷可稽。足見其係於
    初犯後，「5 年內再犯」，且經檢察官予以追訴、法院予以
    處罰，則其於上揭時間復犯本件之施用毒品罪，即非屬上揭
    條例第20條第3 項所定「5 年後再犯」之情形，自應由檢察
    官依同條例第23條第2 項規定追訴，始屬正辦。從而，本案
    事證明確，被告犯行堪予認定，應依法論科。
三、按海洛因係屬毒品危害防制條例第2 條第2 項第1 款所定之
    第一級毒品。是核被告所為，係犯毒品危害防制條例第10條
    第1 項之施用第一級毒品罪。其持有第一級毒品海洛因之低
    度行為，為其施用之高度行為所吸收，不另論罪。又被告曾
    受如上揭事實欄第一項所述之有期徒刑執行完畢乙節，有臺
    灣高等法院被告前案紀錄表可憑，其於5 年以內故意再犯本
    件有期徒刑以上之罪，為累犯，應依刑法第47條第1 項規定
    加重其刑。爰審酌被告前因施用毒品，曾接受觀察、勒戒之
    執行完畢，獲有不起訴處分之寬典，仍不知抗拒毒品誘惑，
    再次漠視法令而犯本罪，非但戕害自身健康，對於社會風氣
    、治安亦潛有相當危害，惟念其施用毒品所生惡害，實以自
    戕身心健康為主，對於他人生命、身體、財產等法益，尚無
    重大明顯之實害，兼衡其素行狀況、智識程度、犯罪之動機
    、目的、手段暨自始至終均坦承犯行、犯罪後之態度尚佳等
    一切情狀，量處如主文所示之刑，以示懲儆。
據上論斷，應依刑事訴訟法第273 條之1 第1 項、第299 條第1
項前段，毒品危害防制條例第10條第1 項，刑法第11條前段、第
47條第1 項，判決如主文。
本案經檢察官陳旭華到庭執行職務。
中    華    民    國    99    年    9     月    29    日
                  刑事第九庭    法  官  朱嘉川
以上正本證明與原本無異。
如不服本判決應於收受送達後10日內向本院提出上訴書狀，並應
敘述具體理由；其未敘述上訴理由者，應於上訴期間屆滿後20日
內向本院補提理由書（均須按他造當事人之人數附繕本）「切勿
逕送上級法院」。
                                書記官  陳聖儒
中    華    民    國    99    年    9     月    29    日
附錄本案論罪科刑法條全文：
毒品危害防制條例第10條：
施用第一級毒品者，處6 月以上5 年以下有期徒刑。
施用第二級毒品者，處3 年以下有期徒刑。

司法院資訊處製作；財團法人民間司法改革基金會備份。
